最　高　行　政　法　院　判　決
　　　　　　　　　　　　　　　　　　 96年度判字第01828號
上　訴　人　寶眼光學有限公司
代　表　人　甲○○　　　　送達處所同上
訴訟代理人　陳啟舜　律師
被 上 訴 人 經濟部智慧財產局
代　表　人　乙○○　　　　送達處所同上
參　加　人　寶光光學股份有限公司
代　表　人　丙○○　　　　送達處所同上
訴訟代理人　桂齊恆　律師
上列當事人間因商標異議事件，上訴人對於中華民國94年11月17
日臺北高等行政法院93年度訴字第3621號判決，提起上訴，本院
判決如下：
　　主  文
上訴駁回。
上訴審訴訟費用由上訴人負擔。
　　理  由
壹、本件上訴人主張：查依上訴人所庭呈於90年7月間委由和太
    群企業有限公司製作之商品送貨單據，可證該單、雙色信封
    、名片及宣傳信紙均標示有「寶眼」商標文字及使用事實。
    然原判決若認該送貨單之名片僅記載名片、信紙等，是否即
    為異議證據所指之名片、信封物品，二者無從勾稽，自應令
    上訴人提出補強證據，否則有違證據法則。次查，參加人前
    對註冊第166789號「寶眼」商標所提異議附有上訴人門市照
    片影本上、下兩張，原判決固認定該上一張照片為公司法人
    名稱之表示，惟該下一張所示招牌之右邊因有一終止線條，
    該招牌所示內容為當然之商標使用型態，並非如原判決所認
    同作公司名稱之表示，故原審所斟酌調查證據之結果與事實
    不符，其所為之判斷自與經驗法則有違。再查，上訴人於91
    年1月2日所寄發予參加人之存證信函，其內容所指「寶眼與
    圖」商標，當有包含「寶眼」文字與「圖」二主要部分，系
    爭之「寶眼」文字與該「寶眼」文字完全相同，該二商標應
    屬近似之商標，原判決逕認二商標並不相同，顯與認定事實
    不符。且該存證信函既已指出上訴人為一經經濟部核准登記
    之公司，及自民國90年8月1日起更名為「寶眼光學有限公司
    」，參加人當即知上訴人已有使用「寶眼」商標（下稱系爭
    商標，如附圖一）之事實，故原審所斟酌調查證據之結果與
    事實不符，實有違經驗法則，其判決當然違背法令。況參加
    人所提呈之上一張照片因標示有「寶眼眼鏡公司」，為上訴
    人之法人名稱，及該下一張照片復因標示有商標使用型態，
    則該證據係可證明該參加人知悉上訴人已有先使用該「寶眼
    」商標之事實，且該參加人復以該相近似於上訴人已有先使
    用之「寶眼」商標申請註冊，自應有違商標法第23條第1項
    第14款規定，而不得註冊。爰請求廢棄原判決。
貳、被上訴人未提出答辯狀。
參、參加人參加意旨略以：本件上訴人所提之上訴，並未具體說
    明原判決如何違背法令或所違背之法令為何，僅重複其在原
    審之主張，充其量或陳述原判決之見解與其所認有所歧異，
    或表明對原審法院所為證據之取捨有不同意見，均不足為提
    起上訴之理由，參照最高法院71台上字第314號判例、最高
    行政法院93年度裁字第891號裁定及行政訴訟法第242條規定
    ，其上訴顯不合法。又本案上訴人對原判決引據註冊時商標
    法第37條第1項第11、14款及現行商標法第23條第1項第14
    、16款作為判決之理由，並未認有不適用法規或適用不當之
    處，原審顯無判決違背法令之情形。另「『寶眼』係上訴人
    先使用之商標」，此屬事實之認定，自不得據以指摘原判決
    違背法令，顯見上訴人之主張與法不合。又依商標法第23條
    第1項第14款規定，須證明據以主張之商標有「先使用」之
    事實，惟觀本案上訴人所舉證之資料，並不能證明「寶眼」
    係其首先使用於眼鏡之零售及驗光、配鏡服務之「商標」，
    其中上訴人檢送之和太群企業有限公司之商品送貨單據，僅
    註記貨品之品名並無商標名稱，亦不能以此證明「寶眼」為
    上訴人先使用之商標，縱上訴人再提出和太群企業有限公司
    出具之證明書，欲證明上訴人在90年間即有使用「寶眼」商
    標，然此一證明書僅屬私文書性質，並無公信力，自不具證
    據力。即或採信，充其量僅能證明上訴人曾委託和太群企業
    有限公司製作信封、名片及信紙等商品，尚不能以此即謂上
    訴人有先使用「寶眼」商標之事實。又「寶島眼鏡」係參加
    人前身-寶島光學股份有限公司創用之商標，參加人亦經常
    以「寶眼」作為公司標誌，參加人於西元1998年11月發行之
    「寶島之窗」第25期、2000年發行之「寶島人」雜誌部分內
    容時，當時上訴人尚未設立（其核准設立登記日為90年10月
    3日），參加人實為真正先使用「寶眼」標誌之人，上訴人
    僅憑單一張拍攝於2001年10月12日之「寶眼眼鏡公司」門市
    照片，即指摘系爭商標之註冊係襲用據以異議商標，顯有顛
    倒是非之嫌。
肆、原審斟酌全辯論意旨及調查證據之結果，以：經查，系爭商
    標圖樣上之中文「寶眼」固與上訴人寶眼光學有限公司之特
    取名稱「寶眼」相同，惟依上訴人於異議所提之證據資料觀
    之，上訴人公司營利事業登記證影本顯示其公司之組織型態
    為「有限公司」，資本額為100萬元，係屬小型企業，其餘
    僅有未標示日期之眼鏡、眼鏡盒、眼鏡布、外包裝袋等實物
    照片及信封袋影本，自不足以證明其公司之信譽，於系爭商
    標申請註冊之前，已達著名之程度。上訴人雖於審理中再補
    提和太群企業有限公司之商品送貨單據，主張實物照片及信
    封袋影本、營業上標示「寶眼」商標文字之單、雙色信封、
    名片及其宣傳信紙等物件係上訴人於90年7月間委託和太群
    企業有限公司製作，上訴人於90年間為行銷之目的，有先使
    用「寶眼」商標於所營事業上相關物件之事實等等。但查，
    該送貨單之品係僅記載名片、信紙等，是否即為異議證據所
    指之名片、信封物品，二者無從勾稽，自難信實。況該未標
    示日期之眼鏡、眼鏡盒、眼鏡布、外包裝袋等實物照片及信
    封袋影本，均無從證明上訴人公司使用「寶眼」行銷使用之
    數量、期間、範圍，自難以該等證據即認其公司之信譽，於
    系爭商標申請註冊之前已臻著名。又上訴人於審理時另提出
    銷售眼鏡商品之統一發票、該公司與雅基利股份有限公司所
    簽署之德國蔡司鏡片經銷合約及90年10月至12月之進貨統一
    發票等證據，其使用之態樣皆為公司法人名稱之表示，尚無
    法證明上訴人有以「寶眼」作為商標先使用之事實；且上揭
    證據所顯示之交易數量、金額及期間仍相當有限，亦不足以
    證明上訴人公司之信譽，於系爭商標申請註冊時，業已廣為
    相關事業或消費者所普遍認知而達著名之程度。上訴人於審
    理中亦自承其公司沒有達到著名的程度。從而上訴人主張系
    爭商標有違商標法第23條第1項第16款之規定，自屬無據。
    再查，本件上訴人所提未標示日期之眼鏡、眼鏡盒、眼鏡布
    、外包裝袋等實物照片及信封袋影本，並不足以證明其有先
    使用據爭商標，又上訴人公司負責人先於參加人以中文「寶
    眼」作為商標圖樣申請註冊，取得註冊第166789號商標權部
    分，因公司及其負責人係屬不同權利主體，且商標權利之取
    得非等同於實際表彰使用，亦不能以該等證據證明上訴人公
    司有先使用據爭商標之事實。上訴人雖再提出門市照片影本
    上、下兩張，主張其中上一張右下角既已清楚顯示其攝於90
    年10月12日，自應可合理推論下一張「寶眼」眼鏡門市招牌
    之使用係同於或早於上一張拍攝日期，而認上訴人確有先使
    用據爭商標之事實，且該招牌係上訴人於90年7月25日委託
    秋貴廣告有限公司製作並實施安裝，至今未曾有所更換，上
    訴人使用據爭商標早於系爭商標提出申請時（91年7月5日）
    之事實等等。經查，上訴人於訴願時所提出參加人於另案之
    行政訴訟參加狀中所附「上訴人門市照片影本」上、下兩張
    ，其中上一張顯示拍攝日期為90年10月12日，雖該照片中所
    拍攝之店面招牌並不完整，然仍可以辨識為「寶眼眼鏡公司
    」，乃公司法人名稱之表示，非商標之使用型態，而下一張
    則並無拍攝日期，縱然由前一張推論下一張之拍攝日期係同
    一時間，但上一張既係作公司名稱之表示，下一張係同一地
    點之不同角度，則下一張所示招牌亦係同作公司名稱之表示
    ，而非商標使用型態，亦可以認定。又上訴人所指於91年1
    月2日寄發存證信函於參加人，信函中明確告知「寶眼與圖
    」註冊在案，參加人已知悉上訴人有先使用之事實部分。經
    查，本件係「寶眼」商標之爭議，而上訴人所指之存證信函
    係有關上訴人公司代表人與參加人另「寶眼及圖」商標之爭
    議問題，二件當事人及商標並不相同，上訴人以另案「寶眼
    及圖」爭議作為本件主張之基礎，自屬無據。上訴人就「寶
    眼」商標既不能證明有先使用之事實，其主張系爭商標註冊
    有違商標法第23條第1項第14款前段之規定，亦非可採。從
    而，被上訴人以系爭商標並無商標法第23條第1項第14、16
    款規定之適用，則是否尚有違修正前商標法第37條第11、14
    款規定，即毋庸審究，而為異議不成立之處分，於法並無不
    合。訴願決定予以維持，亦屬妥適。上訴人主張前詞，訴請
    撤銷訴願決定及原處分，並命被上訴人就系爭商標應為異議
    成立之處分，為無理由，應予駁回。乃判決駁回上訴人在原
    審之訴。
伍、本院按：
  一「本法中華民國92年4月29日（現行條文之92年4月29日係立
    法院三讀通過日期，5月28日總統令修正公布，自公布日起6
    個月後之11月28日施行）修正施行前，已提出異議，尚未異
    議審定之案件，以本法修正施行前及本法修正施行後之規定
    均為違法事由為限，始撤銷其註冊；其程序依修正後之規定
    辦理。」為商標法第90條所規定。次按商標「相同或近似於
    他人先使用於同一或類似商品或服務之商標，而申請人因與
    該他人間具有契約、地緣、業務往來或其他關係，知悉他人
    商標存在者。但得該他人同意申請註冊者，不在此限」、「
    有著名之法人、商號或其他團體之名稱，有致相關公眾混淆
    誤認之虞者」，不得註冊，復為現行商標法第23條第1項第
    14、16款所明定。另按商標圖樣有：「11、有他人之肖像、
    法人及其他團體或全國著名之商號名稱或姓名、藝名、筆名
    、字號，未得其承諾者。」「14、相同或近似於他人先使用
    於同一商品或類似商品之商標，而申請人因與該他人間具有
    契約、地緣、業務往來或其他關係，知悉他人商標存在者。
    」之情形者，不得申請註冊，為修正前商標法第37條第11、
    14款明文規定，
  二參加人於民國91年7月5日以系爭商標，指定使用於當時商標
    法施行細則第49條所定商品及服務分類表第9類之眼鏡框、
    眼鏡架、眼鏡、近視眼鏡、遠視眼鏡、眼鏡胚、雪鏡、風鏡
    、眼鏡鍊、太陽眼鏡、夾鼻眼鏡、接目鏡、眼鏡掛帶、安全
    護目鏡、眼鏡止滑墊片、防煙護目鏡、隱形眼鏡等商品，向
    被上訴人申請註冊，經審查准列為審定第0000000號商標，
    嗣上訴人於92年10月7日以系爭商標有違審定時商標法第37
    條第11、14款之規定，對之提起異議，被上訴人以93年5月6
    日（93）智商0350字第09380208260號發文之中台異字第921
    284號審定書為異議不成立之處分，上訴人不服，提起訴願
    ，經遭訴願駁回，遂向本院提起行政訴訟。
  三關於是否現行商標法第23條第1項第16款「著名法人」部分
    ：原審已就其調查之證據，本於所得之心證，認定上訴人不
    足以證明其公司之信譽，於系爭商標申請註冊之前，已達著
    名之程度等情，詳如前述，自與論理法則及經驗法則無違，
    難謂有判決不適用法規或判決不備理由之違法。而上訴人所
    提出90年7月間委由和太群企業有限公司製作之商品送貨單
    據，已經原判決詳予論斷，將判斷而得心證之理由記明於判
    決，上訴人仍執陳詞僅就原審取捨證據、認定事實之職權行
    使，指摘原判決不當，並無所謂原判決有違背法令之情形。
  四關於現行商標法第23條第1項第14款「他人先使用於同一或
    類似商品或服務之商標」要件部分：按商標法第23條第1項
    第14款前段之適用應須以該他人有先使用之事實為前提，而
    所謂商標之使用，依同法第6條之規定，係指為行銷之目的
    ，將商標用於商品、服務或其有關之物件，或利用平面圖像
    、數位影音、電子媒體或其他媒介物足以使相關消費者認識
    其為商標而言。原判決關於上訴人就「寶眼」商標既不能證
    明有先使用之事實，以及上訴人所主張如何不足採等事項均
    詳予以論述，是原判決所適用之法規與該案應適用之現行法
    規並無違背，與解釋判例，亦無牴觸，並無所謂原判決有違
    背法令之情形；又證據之取捨與當事人所希冀者不同，致其
    事實之認定亦異於該當事人之主張者，不得謂為原判決有違
    背法令之情形。上訴人對於業經原判決詳予論述不採之事由
    再予爭執，核屬法律上見解之歧異，要難謂為原判決有違背
    法令之情形。
  五從而，原審斟酌全辯論意旨及調查證據之結果，因將原決定
    及原處分均予維持，駁回上訴人之訴，並說明被上訴人以系
    爭商標並無商標法第23條第1項第14、16款規定之適用，則
    是否尚有違修正前商標法第37條第11、14款規定，即毋庸審
    究等事項，核無違誤。上訴論旨，仍執前詞，指摘原判決違
    誤，求予廢棄，難認有理由，應予駁回。
據上論結，本件上訴為無理由，爰依行政訴訟法第255條第1項、
第98條第1項前段，判決如主文。
中　　華　　民　　國　　96　　年　　10　　月　　11　　日
                  第三庭審判長法  官　劉　鑫　楨
                              法  官  林  樹  埔
                              法  官　侯　東　昇
                              法  官　劉　介　中
                              法  官　戴　見　草
以  上  正  本  證  明  與  原  本  無  異
中　　華　　民　　國　　96　　年　　10　　月　　12　　日
　　　　　　　　　　　　　　　書記官　吳　玫　瑩
